臺灣臺南地方法院刑事判決　　　　　　　　　　　　　　九十年度訴字第九三號
　　公　訴　人　臺灣台南地方法院檢察署檢察官
　　被　　　告　丙○○
　　指定辯護人　本院公設辯護人　己○○
右列被告因懲治盜匪條例等案件，經檢察官提起公訴 (九十年度偵字第四五五七號、
九十年度偵字第四六七九號、九十年度偵字第五○九六號）及移送併辦（臺灣高雄地
方法院檢察署九九十年度偵字第七六三號）本院判決如左：
    主  文
丙○○意圖為自己不法之所有，以強暴至使不能抗拒，而取他人之物，累犯，處有期
徒刑伍年參月。又連續竊盜，累犯，處有期徒刑捌月。應執行有期徒刑伍年捌月。
    事  實
一、丙○○曾因強盜罪，經法院判處有期徒刑八年九月確定，並甫於八十八年十一月
    十七日假釋期滿，視為執行完畢，仍不知悔改，因無錢購買毒品施用（違反毒品
    危害防制條例部分，已經執行觀察、勒戒完畢），竟基於基於概括之犯意並意圖
    為自己不法所有，自民國九十年四月八日起，至同月四月十四日止，在附表所列
    時、地，分別以假藉拜拜名義或乘無人注意之際，進入太安宮、普陀山寺、安后
    宮與烏龍水代天府內，著手竊取如附表所載財物。嗣於九十年四月十四日晚上八
    時許，在台南縣左鎮鄉二寮村六號其住處經警查獲，並起出竊甫自烏龍水代天府
    內之金牌（市值約新台幣二千元）。
二、丙○○見舅公子○○年邁獨居，左手無名指戴有純金戒子一只（重四．七一錢，
    上刻有「福」及「壽」二字）一枚，又另行起意並意圖為自己不法之所有，於九
    十年四月十二日上午七時許，至台南縣左鎮鄉二寮村九號子○○住處，表示欲以
    其二枚（成色為假金質）之金戒指要與子○○交換，在未待子○○同意下，即一
    面急於動手轉動子○○左手無名指之戒子，以便脫下該戒子，因子○○發覺有異
    而加以拒絕，同時並緊握左手成拳頭狀，丙○○竟強加施以腕力轉動子○○之左
    手無名指，至使子○○不能抗拒，再拔取子○○之金戒子後逃逸，子○○則因左
    手無名指受強力轉動而受有紅腫（傷害部分未據告訴），丙○○於同日上午八時
    許，即將該強取之金戒子攜至關廟鄉○○路來德銀樓，以新台幣（下同）四千零
    二十一元變賣給不知情之壬○○，嗣由子○○之子陳元風發覺再以原價買回。
三、案經台南縣警察局歸仁分局與新化分局報請台灣台南地方法院檢察署檢察官偵查
    起訴。
    理  由
一、訊據被告丙○○坦承於附表一所列時、地，分別乘機竊取太安宮、普陀山寺、安
    后宮、烏龍水代天府等如附表所示之現款及金牌，另不否認取下子○○戒子後，
    擅自典當現款花用。惟矢口否認有何強取子○○手上之戒子，並辯稱：當時是以
    二只戒子欲與子○○手上所戴之金戒子交換，而當時是子○○同意交換後，並自
    行拔下與伊交換云云。
二、查被告於右揭時地，如何竊取普陀寺、太安宮、安后宮及烏龍水代天府等廟宇如
    附表所示財物之事實，業普陀寺管理甲○○、太安宮主任委員庚○○、安后宮管
    理辛○○、烏龍水代天府廟公戊○○指訴甚詳，核與被告丙○○自白之情節相符
    ，並均當場指認被告照片無訛，復有烏龍水代天府被竊金牌一面扣押書與贓物認
    領保管單各一紙在卷可按，故被告丙○○竊盜罪部分，已甚明確。另被告丙○○
    於九十年四月十二日上午七時許，至台南縣左鎮鄉二寮村九號子○○住處，在未
    經子○○同意下強取下子○○無名指之戒子之事實，業據被害人子○○指訴甚詳
    ，並指訴：那天早上丙○○要拿我的戒子來看，他拿了二支戒子要跟我換我左手
    無名指戒子，我不要，將拳頭握緊，他硬要拔，拔得我手很痛，左手無名指都脫
    皮了，我就放開，他拔就跑了等語（參本院九十年九月十四日審訊筆錄），復有
    子○○左手無名指之紅腫照片在卷可按，復有丙○○於案發之際留下假金質戒子
    二只可佐。另被告丙○○亦已警訊中自承：我搶奪子○○一只金戒子，我沒搶錢
    ，我將搶來的金戒子賣到關廟鄉來德銀樓等語（參九十年四月十二日警訊筆錄）
    ，審之被害人子○○為被告丙○○之舅公至親，自當設詞無誣陷後輩之理。況被
    告丙○○亦自承當時是以假金質戒子二只欲與被害人子○○交換等情，倘被害人
    子○○當時果真自行拔下其左手無名指之戒子，則當無可能如此勉強拔下而自傷
    左手指之可能。又被告丙○○取得上開子○○金戒子後，隨即於同日上午八時許
    ，攜至關廟鄉○○路「來德銀樓」，以四千零二十一元賣給不知情之壬○○，嗣
    由子○○之子陳元風以原價買回之事實，亦經証人子○○之子陳元風及壬○○分
    別於警訊及本院審訊證述在卷，並有該金戒子之照片及贓物認領保管單據各一紙
    在卷可按。足見被告丙○○上開所辯：並未向子○○行搶云云，無非卸責之詞，
    應不足採。故其連續竊盜及強盜犯行，罪証明確，犯行洵堪認定。
三、又按搶奪係乘人不備，出其不意，遽然以不去腕力，使人不及抗拒，而強加奪取
    。行為人強行奪取之時，當然不免施用強暴手段，但以尚未使人不能抗拒之程度
    為限，若行為人之施暴行為已使被害人之身體或精神上處於不能抗拒狀態，始屬
    強盜。又強盜所施用之強暴、脅迫手段，只須壓抑被害人之人抗拒，使其喪失自
    由意思為已足，縱令被害人無實際行為仍不影響強盜罪之成立。查本件被告丙○○見舅公為子○○年邁（民國十九年二月九日生，近八十歲）老人，竟不顧子○○拒絕且緊握左手拳頭，仍以雙手強力轉動子○○左手無名指並強行拔下指上所
    戴之金戒指，就被害人子○○年齡、體能及當時四下無人之際等情狀，實難認其
    獨自之力量，足以抵抗被告之腕力強取。是被告丙○○所為既係以強暴手段至使
    他人不能抗拒而其人財物，是其所為自應構成強盜罪。又按行為後法律有變更者
    ，適用裁判時之法律。但裁判前之法律有利於行為人者，適用最有利於行為人之
    法律，刑法第二條第一項亦有明定。經查被告丙○○於九十年四月十二日行為後
    ，立法院已於九十一年一月八日決議廢止懲治盜匪條例，並將刑法第三百二十八
    條修正，同年月三十日經總統公布，並於二月一日生效施行。而原懲治盜匪條例
    第五條第一項第一款普通盜匪罪之法定刑為「無期徒刑或七年以上有期徒刑」，
    新修正之刑法第三百二十八條第一項普通強盜罪之法定刑為「五年以上有期徒刑
    」，比較新舊法，自以修正後之刑法第三百二十八條第一項有利於行為人。又二
    十四年七月一日刑法施行後，最高法院曾決議「新刑法施行後，懲治盜匪條例廢
    止，將來比較刑之輕重時，不以新刑法與舊刑法比較，應適用新刑法與懲治盜匪
    條例比較定之。」（參見最高法院民刑事庭會議決議彙編（下冊）第2、537頁及
    最高法院二十八年上字第二三九七號判例意旨），而舊刑法第三百二十八條雖亦
    有普通強盜罪之規定，惟因懲治盜匪條例有效施行期間，舊刑法強盜部份未適用
    ，因而被告行為後法律變更，雖舊刑法第三百二十八條第一項法定刑「三年以上
    十年以下有期徒刑」較新修正之刑法第三百二十八條第一項法定刑「五年以上有
    期徒刑」為輕，然比較刑之輕重時，仍不以新刑法與舊刑法比較，而應適用新刑
    法與懲治盜匪條例比較定之，合先敘明。核被告丙○○強盜財物之行為，係犯修
    正後刑法第三百二十八條第一項之普通強盜罪。又被告丙○○竊取普陀寺、太安
    宮、安后宮及烏龍水代天府等廟宇財物，所為則係另犯刑法第三百二十條第一項
    、第二項竊盜既、未遂等罪，被告前後多次竊盜既遂與未遂犯行，時間密接，手
    段相同，並觸犯同一罪名，顯係基於概括犯意為之，屬連續犯，應論以刑法第三
    百二十條第一項竊盜罪既遂之連續犯。又被告丙○○曾因強盜罪，經法院判處有
    期徒刑八年九月確定，甫於八十八年十一月十七日保護管束假釋期滿，視為執行
    完畢，有台灣台南地方法院檢察署刑案資料查註紀錄表在卷可按，其於五年之內
    再犯本件有期徒刑以上之罪，為累犯，應依法加重其刑。又被告丙○○所犯強盜
    與連續竊盜既遂罪，其犯意各別，罪名互異，應依刑法第五十條規定分論併罰。
    爰審酌被告年輕體健，不思勤勉向上，為獲取金錢以供其購買毒品施用，竟對年
    老體衰之親人施以強力，致使其不能抗拒而獲取財物，又連續多次竊取廟方財物
    ，足見其犯罪手段，對社會秩序所生危害匪淺，量刑本不宜從輕，惟念及其所得
    財物價值不多且犯罪後坦承部分犯行，態度尚稱良好等其他一切情狀，分別處如
    主文所示之刑，並定其應執行之刑。
四、公訴意旨略以：被告丙○○分別於民國九十年四月七日夜間十時許、九十年四月
    七日夜間十時三十分許、九十年四月七日夜間十一時、九十年四月十四日上午七
    時三十分、九十年四月十四日上午九時許，分別在台南縣龍崎鄉楠坑村二之一號
    、台南縣龍崎鄉○○村○○○○○道路旁工寮、台南縣龍崎鄉楠坑村樹子林三十
    四號旁工寮、台南縣龍崎鄉石槽村石子坑三之一號、台南縣龍崎鄉石槽村石子坑
    六號內，分別竊取鄭正宗、寅○○、丑○○、乙○○、丁○○住處或工寮內之財
    物，因認被告丙○○此部分，亦涉有連續竊盜罪云云。惟按犯罪事實應依證據認
    定之，無證據不得推定其犯罪事實，刑事訴訟法第一百五十四條定有明文。訊據
    被告丙○○堅決否認有何上開竊盜犯行。公訴人以被告丙○○涉有上開竊盜，無
    非以被告丙○○曾於警訊自白及被害人鄭正宗、寅○○、丑○○、乙○○、丁○○警訊所述遭竊之情節，作為認定被告之犯罪依據。惟查（一）被害人鄭正宗警
    訊中供稱：大約是九十年四月七日晚上約二十二時許，在台南縣龍崎鄉楠坑村二
    之一號住處睡覺，突然聽見有人在破鐵門聲音，我就醒來，我向對方說「你在做
    什麼，然後歹徒就騎機車逃跑了。然後在後門被我兒子卯○○撞見後，就逃跑了
    等語。另訊之卯○○則証稱：當天晚午已經十點多了，天色很暗，無法辨識是否
    該人（丙○○）等語（參本院九十年九月十四日審訊筆錄）是証人卯○○、鄭正
    宗既均無確定案發當時是否即被告丙○○入屋內行竊，故自難僅憑被告丙○○警
    訊中之自白作為認被告涉有竊盜之犯罪依據。（二）另被告丙○○固曾於警訊中
    自白曾於上開時地破壞門鎖進入寅○○之工寮內竊取財物，惟於審訊時則否認有
    何進入寅○○工寮內行竊財物。另被害人寅○○於警訊中，則供稱：工寮內被人
    撬壞進入翻東西，但未失竊何物，我不知是何人所為等語。是被害人寅○○既無
    法確認被告丙○○是否即為當時行竊之人，故自亦難僅憑被告丙○○先後不一之
    供述，即遽以推認被告丙○○此部分亦涉有竊盜犯行。（三）被告丙○○固於警
    訊中自白曾竊取丑○○工寮內財物。惟其究係竊取何物，則供稱：竊何物，我已
    不記得了等語（參九十年四月二十四日警訊筆錄）。是被告丙○○警訊既供稱有
    行竊之事實，則豈有究係行竊何物，竟無法供明，足見其警訊之自白，已有瑕庛
    ，自難憑此作為被告犯罪之依據。另丑○○則於本院審訊中供稱：我四月七日當
    晚看到丙○○去撬普陀山廟門，李某馬上逃走，隨後發現廟後面我的工寮有被打
    破玻離並竊取窗簾等物，現場留下腳印是相同的，當夜我等候多時後離開．．．
    （被）竊得窗簾放在山區都找不到等語（參本院九十年十二月三日審訊筆錄），
    是被害人丑○○既未目睹行竊工寮之人，自難僅其事後片面臆測，即遽入人罪。
    況丑○○所供稱其工寮內行竊者之腳印與普陀山廟門之腳印，兩者既未經科學儀
    器之比對，則何以能確認，其兩者腳印相同，故其上開供述，亦難作為認定被告
    丙○○不利認証據。故被告丙○○此部分，亦屬罪証不足。（四）另被告丙○○
    雖於警訊中自白分別於九十年四月十四日上午七時三十分及當日上午九時許行竊
    丁○○、乙○○之屋內財物且均未能得逞。惟於本院審訊中則均否認曾有上開竊
    盜犯行。另被害人丁○○、乙○○則均分別於警訊及審訊中均無法確定是否被告
    丙○○即為當時入屋內行竊之人，故亦難僅以被告丙○○警訊之自白，作為認定
    被告丙○○此部分，涉有竊盜之犯罪依據。故被告丙○○此部分之竊盜罪，亦屬
    罪証不足。綜上所述，被告丙○○所犯上開（一）、（二）、（三）、（四）竊
    盜罪部分，既均屬罪証不足，本應為無罪諭知，惟公訴人認此部分與前揭竊盜罪
    有罪部分，有連續犯關係，屬裁判上一罪，爰不另為無罪諭知，並此敘明。
五、移送併辦意旨（臺灣高雄地方法院檢察署九十年度偵字第七六三號）略以：被告
    丙○○於九十年十二月二十九日上午十時許，在高雄縣阿蓮鄉○○村○○路六一
    九號前竊取黃慧媚所有車號ＺＸＧ四三九號機車，得手後，騎該機車向癸○○（
    另經檢察官不起訴處分）借款五百元，將將該車質押在癸○○處，因認被告丙○○另此部分涉有竊盜罪，並請求併案審理云云。惟查被告丙○○自九十年四月八
    日起，至同月四月十四日止，連續在附表所列時、地，分別以假藉拜拜名義或乘
    無人注意之際，進入太安宮、普陀山寺、安后宮與烏龍水代天府，著手竊取如附
    表所載現款或金牌等財物。其與移送併辦部分之行竊時間，兩者已相隔八月，且
    所行竊之手段、方式亦顯不相同，況被告自九十年四月十五日即因施用毒品被查
    獲，經檢察官聲請並由本院裁定被告送觀察、勒戒（本院九十年毒聲字第八三四
    號），此有臺灣高等法院被告全國前案紀錄表在卷可按，是自難認被告前揭經判
    決竊盜有罪部分與移送併辦部分，有基於概括之犯意之可能，難謂有何連續犯關
    係，而屬裁判上一罪，故移送併案部分應退回檢察官偵辦，並此敘明。
據上論斷，應依刑事訴訟法第二百九十九條第一項前段，刑法第二條第一項前段、刑
法第三百二十八條第一項、第三百二十條第一項、第五十六條、第四十七條、第五十
一條第五款，罰金罰鍰提高標準條例第一條前段，判決如主文。
本案經檢察官林逸梅到庭執行職務
中      華      民      國    九十一    年      四    月        四    日
                              臺灣臺南地方法院刑事第三庭
                                     法  官   李 政 庭
右正本證明與原本無異。
如不服本判決，應於判決送達後十日內，向本院提出上訴狀。
                                     書記官   彭 建 山
中      華      民      國     九十一   年      四     月         四    日
九十年訴字第九三○號竊盜案件附表：
┌─┬───────┬───────┬───┬──────┬───────
│編│              │              │      │            │
│號│犯  罪  時  間│犯  罪  地  點│被害人│  侵入方法  │   竊得財物
├─┼───────┼───────┼───┼──────┼───────
│  │民國九十年四月│台南縣龍崎鄉大│      │            │三錢重黃金龜一
│１│八日上午七時三│坪村大坪三十號│太安宮│            │隻
│  │十分          │              │      │            │現金二千元
├─┼───────┼───────┼───┼──────┼───────
│  │民國九十年四月│台南縣龍崎鄉楠│      │            │
│２│十日下午五時許│坑村樹子林十五│普陀寺│            │未竊得財物
│  │              │號            │      │            │
├─┼───────┼───────┼───┼──────┼───────
│  │民國九十年四月│台南縣龍崎鄉崎│      │            │現金二百多元
│３│十三日上午十時│頂村過嶺二十二│安后宮│            │
│  │              │之一號        │      │            │
├─┼───────┼───────┼───┼──────┼───────
│  │民國九十年四月│台南縣龍崎鄉  │烏龍水│          │一錢五分重金牌
│４│十四日上午八時│              │代天府│            │一面
│  │三十分        │              │      │            │
└─┴───────┴───────┴───┴──────┴───────
附錄法條:
刑法第三百三十八條、第三百二十條
中華民國刑法第三百三十八條
 (侵占電氣與親屬間犯侵占罪者準用竊盜罪之規定)
第三百二十三條及第三百二十四條之規定，於本章之罪準用之。
中華民國刑法第三百二十條
 (普通竊盜罪、竊佔罪)
意圖為自己或第三人不法之所有，而竊取他人之動產者，為竊盜罪，處五
年以下有期徒刑、拘役或五百元以下罰金。
意圖為自己或第三人不法之利益，而竊佔他人之不動產者，依前項之規定
處斷。
前二項之未遂犯罰之。
